臺灣高等法院臺中分院刑事裁定　　　　　100年度聲再字第6號
再審聲請人
即受判決人　鄞振宏
上列聲請人因過失傷害案件，對於本院99年度交上易字第1390號
中華民國99年12月8日確定判決（臺灣臺中地方法院99年度交易
字第422號，起訴案號：臺灣臺中地方法院檢察署98年度偵字第
19459號），聲請再審，本院裁定如下：
      主  文
再審之聲請駁回。
      理  由
一、再審聲請意旨略以：再審聲請人即受判決人鄞振宏（以下稱
    被告）早於民國98年2月28日上午10時許，即已完成2271號
    農地之翻土工作，並非如原確定判決認定係於同日下午某時
    許始完成上開農地之翻土工作，被告隨即於同日下午1時30
    分左右，前往其他業主王開明之農地繼續實施翻田整地工作
    。則被告就2271號農地之翻田完畢時間，距離被害人陳美金
    受傷時間之同日下午5時42分許，已逾7小時許，且當日為晴
    天，被告操作農耕曳引機所遺留之泥土應已乾涸，而不致泥
    濘，可見被害人陳美金受傷或係基於其他不明原因，並非因
    被告操作曳引機所遺留之泥水而滑倒，原確定判決不採上揭
    被告所為之抗辯，逕自認定被告完成2271號農地之翻土時間
    。請傳喚證人王開明以證明被告何時離開2271號農地？何時
    轉往王開明之農地繼續翻田整地？上開王開明之證言，應可
    使被告受無罪之判決，爰依刑事訴訟法第420條第1項第6款
    聲請再審云云。
二、按刑事訴訟法第420條第1項第6款所謂發現確實之新證據，
    係指該證據於事實審法院判決前已經存在，為法院、當事人
    所不知，不及調查斟酌，至其後始行發現，且就證據本身形
    式上觀察，因不以絕對不須經過調查程序為條件，但必須顯
    然可認為足以動搖原有罪確定判決，而為受判決人無罪、免
    訴、免刑或輕於原判決所認罪名之判決者為限。此受理聲請
    再審之最後事實審法院，應就聲請再審理由之所謂「新證據
    」，是否具備事實審判決前已經存在，為法院、當事人所不
    知，事後方行發現之「嶄新性」，及顯然可認足以動搖原有
    罪確定判決，應為無罪、免訴、免刑或輕於原判決罪名之「
    顯然性」二要件，加以審查，為判斷應否准予開始再審之準
    據。再按認定犯罪事實所憑之證據，並不以直接證據為限，
    即綜合各種間接證據，本於推理作用，為其認定犯罪事實之
    基礎，仍非法所不許，亦有最高法院27年滬上字第64號判例
    可資參照。
三、經查，本院原確定判決就被告駕駛農耕曳引機在2271號農地
    從事翻土作業之過程中，導致2271號農地之泥水大面積溢流
    至清水鎮○號○路○路面，造成告訴人陳美金所騎乘之機車
    行經該路段時，因輪胎打滑，致其人車倒地而受傷間，具有
    因果關係，被告應負過失責任部分，業於原確定判決書之事
    實及理由欄內敘述綦詳（詳見上開判決書第1至2頁、第5至8
    頁），被告就業經原法院取捨判斷之證據再事爭執，指摘原
    確定判決不採納其所為之抗辯，並請求傳喚證人王開明云云
    ，揆諸前揭說明，被告上開聲請顯不符刑事訴訟法第420條
    第1項第6款之發現確實之新證據，亦與刑事訴訟法第420條
    第1項其他得聲請再審之事由不合，被告上開聲請，並無再
    審理由，應予駁回。
四、綜上所述，刑事訴訟法第420條第1項第6款之所謂「新證據
    」，必須具備事實審判決前已經存在，為法院、當事人所不
    知，事後方行發現之「嶄新性」，及顯然可認足以動搖原有
    罪確定判決，應為無罪、免訴、免刑或輕於原判決罪名之「
    顯然性」二要件，然由被告之聲請意旨觀之，其並未提出具
    有「嶄新性」及「顯然性」之「新證據」，而足使其受無罪
    、免訴、免刑或輕於原判決所認罪名之判決者，聲請意旨所
    指，均屬對原確定判決採證認事用法職權之行使任意指摘，
    對業經本院本於自由心證予以取捨判斷之證據持相異評價，
    而難符刑事訴訟法第420條第1項第6款之法定再審要件，是
    以被告所持之理由毫無足取，凡此均不足以動搖原確定判決
    關於被告過失傷害罪之認定基礎，而為受判決人有利之判決
    ，亦查無刑事訴訟法第420條第1項其餘各款所列情形，依上
    開說明，被告聲請再審，為無理由，應予駁回。
五、爰依刑事訴訟法第434條第1項，裁定如主文。
中    華    民    國   100    年    1     月    19    日
            刑事第十一庭  審判長法  官  郭  同  奇
                                法  官  洪  曉  能
                                法  官  許  冰  芬
以上正本證明與原本無異。
不得抗告。
                                書記官  賴  成  育
中    華    民    國   100    年    1     月    19    日